【裁判字號】    85,台上,1139
【裁判日期】    850308
【裁判案由】    妨害自由
【裁判全文】
最高法院刑事判決                              八十五年度台上字第一一三九號
    上訴人  乙○○
            甲○○
右上訴人等因妨害自由案件，不服台灣高等法院中華民國八十四年六月二十七日第二
審判決〔八十四年度上訴字第三○號，起訴案號：台灣台北地方法院檢察署八十二年
度偵字第一七二九九號（原判決誤繕為一七二九七號）〕，提起上訴，本院判決如左
：
    主  文
原判決關於甲○○部分撤銷，發回台灣高等法院。
其他上訴駁回。
    理  由
一發回（即甲○○）部分：
本件原判決認定被害人黃明發之友楊顯章積欠第一審法院通緝中之林慶昇賭債新台幣
（下同）七十萬元未還，林慶昇乃電約黃明發於民國八十二年七月七日（原判決誤繕
為六日）上午零時許，在台北市○○○路如君釣蝦場前見面以解決賭債，林慶昇遂囑
綽號「巫明」、「俊龍」、「阿昌」、「阿金」四名成年男子，駕車至上址，強押黃
明發至台北市○○路三七○巷四八號四樓之一林某租住處看管。旋由上訴人甲○○脅
迫黃明發應代其友楊顯章清償上開賭債，否則將載至台北縣八里鄉觀音山活埋，致使
黃明發心生畏懼，危害於安全。繼由林慶昇、乙○○向黃明發催討楊顯章所欠賭債，
其他之人則毆打黃明發（未成傷），黃明發不得已應允償還二十萬元，並當場書具七
十萬元保管條一張及面額各三十五萬元之本票二張，另電知其母準備二十萬元，黃母
則轉告黃父簽發面額各五萬元之支票四張，於同日下午二時許，交付不知情之李能輝
（已判決無罪確定）轉交林慶昇，同日晚上八時三十分許，始由乙○○及綽號「巫明
」二人將黃明發載至如君釣蝦場前釋放等情，因而撤銷第一審此部分之科刑判決，改
判仍論處上訴人共同私行拘禁罪刑，固非無見。惟查：(一)科刑判決所認定之事實，與
所採之證據，不相適合，即屬證據上理由矛盾，其判決當然為違背法令。刑事訴訟法
上所謂認定犯罪事實之證據，係指足以證明被告確有犯罪行為之積極證據而言，該項
證據必須適合於被告犯罪事實之認定，始得採為斷罪之資料。原判決事實欄認定上訴
人共同私行拘禁黃明發，理由欄二（三）則說明引用原審八十四年二月十四日及同年
四月二十日上訴人之訊問筆錄，但原審八十四年二月十四日之訊問筆錄，乃係訊問共
同被告乙○○所製作（見原審卷第三四至三十五頁），原判決誤為上訴人之筆錄，並
採為斷罪之資料，自有證據上理由矛盾之違法。(二)當事人聲請調查之證據，如與本案
之待證事實無關緊要者，事實審法院固可以裁定駁回，毋庸為無益之調查。若於證明
事實確有重要關係，而又非不易調查或不能調查者，則為明瞭案情起見，自應盡職權
能事踐行調查之程序，否則縱經原法院以裁定駁回其聲請，仍係審判期日應行調查之
證據未予調查，其判決即難謂非違法。上訴人迭次辯稱，案發當日，因幫忙林慶昇搬
家，不慎遺失錢包袋及國民身分證於林慶昇租住處，致被警察誤認與林慶昇妨害自由
有關，上訴人為證實其確於案發當日幫助林慶昇搬家，先後於八十四年四月二十五日
、同年六月六日分別具狀聲請傳訊林慶昇之妻陸詩怡，原審亦認有傳訊之必要，並分
別於八十四年五月十六日、同年六月一日傳訊陸詩怡，竟未待其到庭陳述即予結案，
雖於理由欄明因案情已明，無再傳訊之必要，但上訴人此項辯解如果不虛，與其應
否負共同妨害自由刑責至為攸關，又非不易或不能調查，原審未予傳拘到案作證，亦
有應於審判期日調查之證據而未予調查之違背法令。以上或為上訴意旨所指摘，或為
本院得依職權調查之事項，應認原決關於甲○○部分有撤銷發回更審之原因。
二駁回（即乙○○）部分：
查第三審上訴書狀，應述上訴之理由，其未述者，得於提起上訴後十日內補提理
由書於原審法院，已逾上述期間，而於第三審法院未判決前仍未提出上訴理由書狀者
，第三審法院應以判決駁回之，刑事訴訟法第三百八十二條第一項、第三百九十五條
後段規定甚明。本件上訴人乙○○因妨害自由案件，不服原審判決，於八十四年七月
二十六日提起上訴，並未述理由，迄今逾期已久，於本院未判決前仍未提出，依上
開規定其上訴自非合法，應予駁回。
據上論結，應依刑事訴訟法第三百九十七條、第四百零一條、第三百九十五條後段，
判決如主文。
中      華      民      國    八十五    年      三      月      八      日
                              最高法院刑事第二庭
                                  審判長法官  施  文  仁
                                        法官  陳  炳  煌
                                        法官  張  淳  淙
                                        法官  洪  文  章
                                        法官  莊  登  照
      右正本證明與原本無異
                                              書  記  官
中      華      民      國    八十五    年      三      月     十二     日


司法院資訊處製作；財團法人民間司法改革基金會備份。
